臺灣彰化地方法院民事判決
109年度重訴字第210號
原      告  林翠蓮  
            陳志平  
            陳志元  
            陳志煙  
            陳淑女  


上五人共同
訴訟代理人  張淳軒律師
            鄭廷萱律師
共    同
複代理人    林柏宏律師
被      告  王麗雅  
            王麗晶  
上列當事人間請求拆屋還地等事件，本院於民國110年5月3日言
詞辯論終結，判決如下：
    主  文
壹、被告王麗雅應將坐落彰化縣○○鎮○○段000地號土地上如附圖
    所示A、B、C部分之建物拆除，並將土地返還予原告。
貳、被告王麗雅、王麗晶應自民國109年11月1日起至拆除附圖所
    示A、B、C部分之建物，返還彰化縣○○鎮○○段000地號土地之
    日止，按月連帶給付原告新臺幣25,000元。
參、訴訟費用除原告捨棄部分由原告負擔外，餘由被告負擔。
肆、本判決原告以新台幣5,127,781元為被告供擔保後得假執
　　行。　
　　 事實及理由
壹、程序事項：
　一、按不變更訴訟標的，而補充或更正事實上或法律上之陳述
      者，非為訴之變更或追加，民事訴訟法第256條定有明文
      。查原告起訴時之訴之聲明第一項原請求被告王麗雅應將
      坐落彰化縣○○鎮○○段000地號土地上之二林鎮儒德段648、
      776建號建物（建物門牌為彰化縣○○鎮○○路000號）拆除，
      並將彰化縣○○鎮○○段000地號土地返還予原告。嗣經彰化
      縣二林地政事務所土地複丈成果圖109年12月30日二土測
      字第2371號之測量並繪製之所示，原聲明中主張拆除之部
      分，因已得以特定其範圍，原告因而將該項訴之聲明更正
      為被告王麗雅應將坐落彰化縣○○鎮○○段000地號土地上如
      土地複丈成果圖所示 A、B、C 部分之建物拆除，並將土
      地返還予原告，經核與前開規定於法並無不合。
　二、被告王麗雅與被告王麗晶皆經合法通知，而無正當理由未
      於言詞辯論期日到場，核無民事訴訟法第386條所列各款
      之情形，爰依原告之聲請，由其一造辯論而為判決。
貳、原告起訴主張：
　一、原告與被告王麗雅間就彰化縣○○鎮○○段000地號土地所定
      之租賃契約，原定租賃期間為民國（下同）104年10月12
      日起至109年10月31日止：
　　　緣彰化縣○○鎮○○段000地號土地（下稱系爭土地）為原告
      等人所有（參原證2），原告等人與被告王麗雅於104年10
      月12日就系爭土地訂立租賃契約，約定由原告將系爭土地
      出租予被告王麗雅，租賃期間自104年10月12日起至109年
      10月31日止，租金為每月新臺幣（下同）25,000元，並應
      於每月一日前支付（參原證1）。
　二、被告王麗雅於系爭土地上興建二林鎮儒德段648及776建號
      建物，惟該建物已遭行政執行署及鈞院民事執行處查封：
　　　被告王麗雅於承租原告等人之系爭土地後，在土地上興建
      二林鎮儒德段648及776建號建物（建物門牌為彰化縣○○鎮
      ○○路000號）（下稱系爭建物），惟被告王麗雅因積欠稅
      款（參原證3）及民間債務，導致系爭建物遭彰化縣地方
      稅務局北斗分局、行政執行署彰化分署及鈞院民事執行處
      辦理查封登記在案（參原證4），並已啟動拍賣程序（參
      原證5）。
　三、二造間之租賃契約業已終止，被告王麗雅應將系爭建物拆
      除，並將系爭土地返還原告等人：
　　　被告王麗雅與原告等人間之租賃契約原至109年10月31日
      始屆滿，依二造土地租賃契約書第2條之規定，租金應於
      每月1日前給付，惟被告自109年8月起即未依約給付租金
      ，經原告等人屢次催繳仍未給付，迄今仍積欠109年8月、
      9月、10月份之租金尚未繳納。再依土地租賃契約書第12
      條之規定：「遇有下列情形之一時，甲方得隨時終止契約
      ，並沒收押金：（五）乙方逾期繳納租金二個月以上時。
      」故原告等人乃於109年10月14日以存證信函通知被告王
      麗雅與被告王麗晶終止系爭租賃契約（參原證6），是二
      造間之租賃契約業已終止，被告應將系爭建物拆除，並將
      系爭土地返還原告等人，惟被告迄今仍未自行拆除建物，
      且仍持續無權占有系爭土地。
　四、被告王麗雅與被告王麗晶應連帶給付原告新臺幣75,000元
      及其法定利息：被告王麗雅現尚積欠原告109年8月、9月
      、10月份之租金共計75,000元未繳納，而被告王麗晶為土
      地租賃契約書之連帶保證人，就給付租金部分應負連帶責
      任，故被告王麗雅與被告王麗晶應連帶給付原告75,000元
      及自起訴狀繕本送達翌日起至清償日止，按年息百分之五
      計算之利息。
　五、被告王麗雅與被告王麗晶應自109年11月1日起至拆除系爭
      建物，返還系爭土地之日止，按月連帶給付原告等人新臺
      幣25,000元：
　　㈠按無法律上之原因而受利益，致他人受損害者，應返還其
      利益，民法第179條前段定有明文；而無權占有他人建物
      者，可獲得相當於法定租金之利益，為社會通常之觀念（
      最高法院61年度台上字第1695號判例意旨參照）。
　　㈡本件二造間之租賃契約業已終止，則被告與原告間已無任
      何法律關係存在，然被告卻仍持續無權占有系爭土地而受
      有相當於租金之利益，致原告受有損害，被告自應給付其
      所受相當於租金之不當得利予原告，為此原告等人附帶請
      求被告連帶給付原告等人自109年11月1日起至拆除系爭建
      物，返還系爭土地之日止，按月給付相當於租金之不當得
      利25,000元。　
　六、原告並聲明：
　　㈠被告王麗雅應將坐落彰化縣○○鎮○○段000地號土地上如附圖
      所示A、B、C部分之建物拆除，並將土地返還予原告。
　　㈡被告王麗雅、王麗晶應自民國109年11月1日起至拆除附圖
      所示A、B、C部分之建物，返還彰化縣○○鎮○○段000地號土
      地之日止，按月連帶給付原告新臺幣25,000元。
　　㈢訴訟費用由被告負擔。
　　㈣原告願供擔保請准宣告假執行。
參、本院之判斷：
　一、爭租約已屆期終止，兩造未繼續締結租約，被告應返還系
      爭土地予被原告。按所有人對於無權占有或侵奪其所有物
      者，得請求返還之。對於妨害其所有權者，得請求除去之
      。有妨害其所有權之虞者，得請求防止之，民法第767條
      第1項定有明文。又，物之拆除，為事實上之處分行為，
      僅所有人或有事實上處分權之人，方有拆除之權限（最高
      法院102年度台上字第2053號判決意旨參照）。次按租賃
      定有期限者，其租賃關係於期限屆滿時消滅，民法第450
      條第1項定有明文，如無同法第451條所定視為以不定期限
      繼續契約情事，依同法第455條規定，承租人應於租期屆
      滿時返還租賃物，否則，即應負給付遲延責任（最高法院
      69年台上字第4001號判例意旨參照）。出租人慮及承租人
      取得此項默示更新之利益，於訂約之際，訂明期滿後，絕
      不續租，或續租應另訂契約或其他相類之情形者，亦難謂
       不發生阻止續約之效力。是定期租賃契約之出租人，反
      對租期屆滿後續租之意思表示，不限於租期屆滿後，始得
      為之。其於訂約之際，若約明期滿後絕不續租，或續租應
      另訂契約之方式，以阻止續約之效力者，該租約於租期屆
      滿時，即當然消滅。除當事人另有新的租賃之合意，成立
      新的租賃契約外，承租人單方面之繼續使用原租賃物，仍
      為無權占有之法律關係（最高法院93年度台上字第986號
      判決意旨參照）。
  二.經查：
    ㈠被告前向原告承租系爭土地，作為系爭房屋之基地使用，
　　  兩造約定租賃期間自104年10月12日起至109年10月31日止
      ，租期屆滿後，或有前條（指12條）終止租約租賃關係消
      滅，被告應於3個月內無條件拆除地上物恢復原狀，見諸
      系爭土地租賃契約書第12條、13條及14條規定，因原告主
      張被告王麗雅有租約第12條第㈤款逾期繳納租金2個月以上
      ，原告得隨時中止租約之情形，因被告王麗雅109年8至10
      月租金未繳，經原告於109年10月14日以律師函終止租約
      ，則系爭租約已於被告王麗雅於109年10月19日收到律師
      函之翌日及即09年10月20日終止，有掛號郵件收件回執影
      本在卷可稽，依此，兩造間之租賃契約關係既已於109年1
      0月20日屆期消滅，則系爭建物已無繼續占有系爭土地之
      正當合法權源至明。
    ㈡又系爭土地面積為1381.6平方公尺，有被告王麗雅所有之
　　  保存登記建物如附圖編號A部分（二林鎮儒德段第648號建
      物）及事實上處分權之編號B、C地上物分別占用 ，其占
      用系爭土地上如附圖編號A、B、C部分面積分別為376.09
      、77.94、89.78.平方公尺乙節，此經本院會同原告及地
      政機關至現場履勘查明，有土地登記第二類謄本、勘驗測
      量筆錄、履勘照片及土地複丈成果圖可按，並為兩造所不
      爭執（被告依民事訴訟法第280條第3項準用第1項視同自
      認規定）。因被告王麗雅租期終止後，已無繼續使用系爭
      土地之正當合法權源，業如前述，自構成無權占有，原告
      為系爭土地所有人，其依民法第767條第1項前段規定，請
      求被告王麗雅將系爭建物拆除，並將該占用之土地返還予
      伊，即屬有據。
  三、系爭建物既無權占有系爭土地上如附圖編號A、B及C部分
　　  之土地，原告主張被告王麗雅應自109年11月1日起至返還
      土地之日止，按月給付其25,000元，是否有理由 ？按無
      法律上之原因而受利益，致他人受損害者，應返還其利益
      ，民法第179條前段定有明文。又依不當得利之法則請求
      返還不當得利，以無法律上之原因而受利益，致他人受有
      損害為其條件，故其得請求返還之範圍，應以對方所受之
      利益為限，非以請求人所受損害若干為準，無權占有他人
      土地，可以獲得相當於租金之利益為社會通常之觀念（最
      高法院61年台上字第1695號判例意旨參照）。原告請求被
      告王麗雅給付自終止租約後之109年11月1日起至返還系爭
      土地之日止按月給付相當於租金即每月25,000元為有理由
      ，又被告王麗晶為租賃契約之連帶保證人，自應負連帶給
      付責任。
  四、綜上所述，原告依民法第767條第1項前段及第179條規定
      ，請求判命被告王麗雅拆除如附圖編號A、B、C部分所示
      系爭建物後，返還占有之土地，並應自109年11月1日起至
      返還土地之日止，與王麗晶按月連帶給付其25,000元部分
      ，核屬有據，應予准許。
  五、假執行部分：原告聲請願供擔保聲請宣告假行，核無不  
      合，酌定相當金額宣告之。　　
  六、兩造其餘之攻擊或防禦方法及所用之證據，經本院斟酌  
      認均不足以影響本判決之結果，爰不予逐一論列，附此  
      敘明。
  七、訴訟費用負擔之依據：民事訴訟法第78條。
中　　華　　民　　國　　110 　年　　5 　　月　　31　　日
                  民事第一庭    法  官　  李言孫
以上正本係照原本作成。
如對本判決上訴，須於判決送達後20日內向本院提出上訴狀。如
委任律師提起上訴者，應一併繳納上訴審裁判費。 
中　　華　　民　　國　　110 　年　　6 　　月　　 1　　日
                                書記官    梁永慶